臺灣苗栗地方法院民事判決 
                       109年度簡上字第55號
上  訴  人  蔡易憲  




訴訟代理人  凃國慶律師(法律扶助)
被 上訴 人  鍾昀廷  
訴訟代理人  徐一夫律師(法律扶助)  
上列當事人間請求侵權行為損害賠償事件，上訴人對於民國109
年8月19日本院苗栗簡易庭109年度苗簡字第273號第一審判決提
起上訴，本院於110年12月22日言詞辯論終結，判決如下：
    主      文
一、原判決關於駁回上訴人後開第二項之訴，暨該部分訴訟費用
    （除確定部分外）之裁判均廢棄。
二、上開廢棄部分，被上訴人應給付上訴人新臺幣3萬9,000元，
    及自民國109年2月19日起至清償日止，按週年利率5％計算之
    利息。
三、其餘上訴駁回。
四、第一審（除確定部分外）、第二審訴訟費用由被上訴人負擔
    百分之15，餘由上訴人負擔。
    事實及理由
一、上訴人起訴及上訴主張略以：
　㈠兩造前為法務部○○○○○○○○○○○○○○○○○○）之受刑人，同住於孝
    舍12-1房。於民國108年9月27日9時54分許，兩造因香菸問
    題，而心生不滿，被上訴人竟基於傷害之犯意，徒手毆打上
    訴人頭部27下、背部，致上訴人受有頭部挫傷之傷害，並受
    有「頸椎第五第六節退化，頸椎第六第七節術後，疑似神經
    壓迫」（下稱頸部後遺症）、「第五第六頸椎狹窄、第二型
    雙向情緒障礙症、頸椎間盤突出併神經壓迫」（下稱系爭後
    遺症）等傷害。爰依侵權行為法律關係，請求被上訴人給付
    新臺幣（下同）27萬元。
　㈡上訴人對刑事判決之卷證沒有意見；惟被上訴人攻擊上訴人
    頭部時，因頸椎神經有些部分是存在於頭顱內而與頭部相關
    聯，而上訴人在入監期間未遭受其他侵害行為，是在頭部挫
    傷之後發覺頸椎也疼痛，經診療後才發現頸部後遺症，此後
    遺症實與上訴人經刑事判決認定的傷害行為有關，僅因時間
    序在刑事判決後而未被記載；原審以上訴人未能舉證頸部後
    遺症與被上訴人的傷害行為有關，遽認上訴人因被上訴人之
    傷害行為僅受有頭部挫傷，因此判准之慰撫金數額過低。
　㈢另被上訴人重毆上訴人的頭部要害部位及背部，使上訴人須
    持續看診且病情加重，產生系爭後遺症，原審未斟酌此部分
    事證為慰撫金之酌定，亦有違誤。
二、被上訴人於原審及本院答辯略以：對刑事判決之認定沒有意
    見；上訴人未能舉證證明其所患頸部後遺症及系爭後遺症與
    被上訴人之系爭傷害行為有關，其上訴應予駁回等語，資為
    抗辯。
三、原審判命被上訴人應給付上訴人1,000元及自109年2月19日
    起之法定遲延利息，並駁回上訴人其餘之訴，並依職權及被
    上訴人之聲請為准、免假執行之宣告。上訴人就其敗訴部分
    提起上訴，並聲明：㈠原判決關於駁回上訴人後開第二項之
    訴部分廢棄；㈡被上訴人應給付上訴人26萬9,000元，及自10
    9年2月19日起至清償日止，按週年利率5％計算之利息（見本
    院卷第359頁）。被上訴人則聲明：上訴駁回。（見本院卷
    第359頁）。
四、本院得心證之理由：
　㈠經查，被上訴人因徒手毆打上訴人頭部（下稱系爭傷害行為
    ），致上訴人受有頭部挫傷之行為，經本院以109年度苗簡
    字第167號刑事判決犯傷害罪處有期徒刑3月確定，有前開判
    決在卷可稽，並經本院職權調取該判決案卷核閱無誤，復為
    兩造所不爭執；又本件被上訴人徒手毆打上訴人頭部共27下
    乙情，則經本院勘驗苗栗分監之監視器影片並製有勘驗筆錄
    及翻拍照片在卷可憑，復為兩造所不爭執（見本院卷第337
    、341至344頁），則上開部分事實堪予認定。至上訴人主張
    被上訴人亦有攻擊其背部乙節，與上開勘驗結果不符，上訴
    人復未能提出其他事證以實其說，此部分尚難採信。
　㈡上訴人主張被上訴人之上開傷害行為，致其另受有頸部後遺
    症、系爭後遺症之傷害，及原審酌定慰撫金之數額過低等情
    ，則為被上訴人所否認，並以前揭情詞置辯。是本件爭執要
    點即為：1.被上訴人之系爭傷害行為是否致上訴人受有頸部
    後遺症、系爭後遺症之傷害？2.本件慰撫金為1,000元是否
    適當？
　1.上訴人未能舉證頸部後遺症、系爭後遺症確係系爭傷害行為
    所造成：
　⑴按當事人主張有利於己之事實者，就其事實有舉證之責任。
    民事訴訟法第277條前段定有明文。而民事訴訟如係由原告
    主張權利者，應先由原告負舉證之責，若原告先不能舉證，
    以證實自己主張之事實為真實，則被告就其抗辯事實即令不
    能舉證，或其所舉證據尚有疵累，亦應駁回原告之請求（最
    高法院106年度台上字第2867號判決意旨）。所謂舉證係指
    就待證事實提出足供法院對其所主張者為有利認定之證據而
    言，若所舉證據，不能對其待證事實為相當之證明，自無從
    認定其主張為真正，而為有利之認定。
　⑵查上訴人固主張頸部後遺症係其在遭受被上訴人本件傷害行
    為之前，並沒有其他被打的情形，是在遭被上訴人傷害之後
    ，頭痛一直沒有改善，才前往大千綜合醫院就醫確診等語，
    並提出診斷證明書及病歷為據（見本院卷第31、153至191頁
    ）。然該診斷證明書及病歷至多僅能證明上訴人確實患有上
    開病症，然未能證明確因系爭傷害行為所致；又上訴人曾聲
    請送大千綜合醫院鑑定頸部後遺症是否係系爭傷害行為所致
    ，經該院以：上訴人並非在該院手術且無術前資料，無法判
    斷頸部後遺症是否與系爭傷害行為有關乙情，業經該院以10
    9年10月28日108千醫字第10910074號函覆明確（見本院卷第
    115頁），上訴人復聲請送中國醫藥大學附設醫院（下稱中
    國附醫）鑑定二者關聯性，惟經該院以110年3月17日院醫行
    字第1100002989號函覆：並無客觀或確診檢查方式可茲判斷
    等語（見本院卷第231頁），經上訴人再聲請送中山醫學大
    學附設醫院（下稱中山附醫）鑑定，亦經該院以110年8月4
    日中山醫大附醫法務字第1100006921號函覆：退化性關節炎
    未必外傷所致，且現有病患之病歷資料不足，無法判斷其關
    聯性，故無法鑑定等語（見本院卷第267頁），審酌上訴人
    主張之頸部後遺症之發生部位係在頸部，而與被上訴人攻擊
    之頭部位置究非屬同處，且屬非必為外傷所致之退化性病症
    ，在無其他事證可證之下，自難逕以頭、頸部位置相近，遽
    認頸部後遺症係因被上訴人攻擊頭部所致。
　⑶上訴人固復主張：大千綜合醫院的函覆僅係記載頸椎傷勢的
    後續診斷與治療，無法單純判定與刑事判決時間遭人毆打有
    關，但是沒有排除是因為頭部毆打遭重擊而產生的頸部病變
    ；中國附醫及中山附醫之函文均僅能證明該院沒有能力判定
    是否有頸部病變之後遺症，並非記載無關連；依民事訴訟法
    第277條但書規定應為有利上訴人之認定等語。然：上開規
    定係基於證遽偏在當事人一方而不利他方舉證，或係事件性
    質、年代久遠不利舉證等情形所為之規定，惟本件並無存在
    上開情形；又上訴人遲於109年6月16日方以頸部疼痛為由至
    大千綜合醫院診治，此有大千綜合醫院上開函文及該日病歷
    在卷可憑（見本院卷第115、153頁），與系爭傷害行為之時
    間即108年9月27日相差9月，上訴人復未能說明有何足認其
    自系爭傷害行為後即有出現頸部疼痛且持續至其上開就醫當
    日之情形，難謂已盡主張及舉證責任，亦無從依民事訴訟法
    第277條但書，逕為有利上訴人之認定，即難認上訴人已證
    明頸部後遺症確係系爭傷害行為所致。
　⑷上訴人另主張其因系爭傷害行為須持續看診且病情加重，產
    生系爭後遺症乙節，雖提出診斷證明書為據（見本院卷第33
    、41及63頁）。然上開診斷證明書至多僅能證明上訴人確實
    患有上開病症，究未能證明確因系爭傷害行為所致；復觀諸
    系爭後遺症中有關第五第六頸椎狹窄、頸椎間盤突出併神經
    壓迫等病症之發生部位亦為頸部，與被上訴人攻擊之頭部位
    置究非屬同處，自難逕以頭、頸部位置相近，遽認系爭後遺
    症係因被上訴人攻擊頭部所致；又上述第五第六頸椎狹窄病
    症係於108年8月6日就診，明顯早於系爭傷害行為之時間；
    而其中頸椎間盤突出併神經壓迫病症則是於109年7月29日就
    診、第二型雙相情緒障礙症係於108年11月19日就診，此有
    各該診斷證明書在卷可憑（見本院卷第33、41、43頁），與
    系爭傷害行為之時間即108年9月27日相差數月，亦難逕認二
    者具有關聯性。上訴人復未能說明有何足認其自系爭傷害行
    為後即有出現上開症狀且持續至其上開就醫當日之情形，難
    謂已盡主張及舉證責任，即難認上訴人已證明系爭後遺症確
    係系爭傷害行為所致。
　2.本件慰撫金以4萬元為適當：
　⑴按因故意或過失，不法侵害他人之權利者，負損害賠償責任
    ；又不法侵害他人之身體、健康、名譽、自由、信用、隱私
    、貞操，或不法侵害其他人格法益而情節重大者，被害人雖
    非財產上損害，亦得請求賠償相當之金額。民法第184條第1
    項前段、第195條第1項前段分別定有明文。被上訴人傷害上
    訴人之身體，已如前述，上訴人自得請求其賠償非財產上損
    害。而所謂賠償相當金額，應以實際加害情形與被害人受損
    情節是否重大，以及加害人、被害人之身分、地位、經濟狀
    況等加以判斷。
　⑵經查，上訴人為高職肆業，於本件事故前在人力仲介上班，
    每月收入約2萬8,600元，107年度所得為21萬3,000元、108
    年度所得為14萬9,900元、109年度所得為10萬4,300元，名
    下無財產；被上訴人為二專畢業，本件事故件前在加油站上
    班，每月收入約2萬4,000元，107、108及109年度所得均為0
    元，名下無其他財產，業經兩造於原審及本院分別陳述在案
    ，並有本院依職權查詢兩造之稅務電子閘門財產所得調件明
    細表在卷可憑（見原審卷第110頁，本院卷第361頁及外放個
    資卷）。本院審酌其等身分、地位、經濟狀況，考量被上訴
    人犯罪情節（徒手毆打上訴人頭部27下）、上訴人受損程度
    （頭部挫傷）及本案發生情狀○○○○○○○○○○○，舍房裡並有設
    置監視器，具有身體不受侵害之較高合理期待）等情，認原
    告請求慰撫金以4萬元為適當，逾此範圍即無理由。
五、末按給付無確定期限者，債務人於債權人得請求給付時，經
    其催告而未為給付，自受催告時起，負遲延責任。其經債權
    人起訴而送達訴狀，與催告有同一之效力；又遲延之債務，
    以支付金錢為標的者，債權人得請求依法定利率計算之遲延
    利息；應付利息之債務，其利率未經約定，亦無法律可據者
    ，週年利率為百分之5。民法第229條第2項、第233條第1項
    前段、第203條分別定有明文。本件上訴人對被上訴人之侵
    權行為債權，核屬無確定期限之給付，亦無約定遲延利息之
    利率；而上訴人之起訴狀繕本係於109年2月18日送達給被上
    訴人（見原審109年度附民字第25號卷第15頁），則上訴人
    請求自上開書狀送達翌日即自109年2月19日起至清償日止，
    按週年利率5％計算之遲延利息，自屬有據。
六、綜上所述，上訴人依侵權行為法律關係，請求被上訴人給付
    上訴人4萬元，及自109年2月19日起至清償日止，按週年利
    率5％計算之利息，為有理由，應予准許；逾此範圍之請求，
    即無理由，應予駁回。上開應准許部分，原審為上訴人敗訴
    之判決，尚有未合，上訴意旨指摘原判決此部分不當，求予
    廢棄，為有理由，爰由本院改判如主文第1、2項所示。至於
    上開不應准許部分，原審為上訴人敗訴之諭知，核無不合，
    上訴意旨指摘原判決此部分不當，求予廢棄改判，並無理由
    ，應駁回其上訴。
七、本件事證已臻明確，兩造其餘攻擊防禦方法及所提證據經審
    酌後，認於判決結果不生影響，爰不另逐一論駁。 
八、據上論結，本件上訴為一部有理由，一部無理由，依民事訴
    訟法第436條之1第3項、第450條、第449條第1項、第79條，
    判決如主文。
中　　華　　民　　國　　111 　年　　1 　　月　　5 　　日
              民事第二庭  審判長法  官  曾明玉
                                法　官  黃怡玲    
                                法　官　顏碩瑋
以上正本係照原本作成。
本判決不得上訴。
                                書記官  陳慧玲
中　　華　　民　　國　　111 　年　　1 　　月　　5 　　日